【裁判字號】    97,上易,2834
【裁判日期】    971230
【裁判案由】    詐欺
【裁判全文】
臺灣高等法院刑事判決              97年度上易字第2834號
    上  訴  人  臺灣士林地方法院檢察署檢察官
    被      告  甲○○
上列上訴人因被告詐欺案件，不服臺灣士林地方法院97年度易字
第866號，中華民國97年9月30日第一審判決（起訴案號：臺灣士
林地方法院檢察署97年度偵字第4416號），提起上訴，本院判決
如下：
    主  文
上訴駁回。
    犯罪事實及理由
一、本案經本院審理結果，認第一審判決認事用法及量刑均無不
    當，應予維持，並引用第一審判決書記載之事實、證據及理
    由（如附件）。
二、檢察官上訴意旨略以：本件被告提供存款帳戶幫助他人詐欺
    之用，被害人乙○○受害金額達新臺幣10萬元，被告於偵查
    中對上開犯行矢口否認，至審理時始坦承犯行，犯後態度不
    佳，原審判決量處有期徒刑3月，易科罰金，亦未達到被害
    人受害金額，況未賠償受害人任何損失，原審量刑顯有失衡
    等語，指摘原判決不當。惟按法律上屬於自由裁量之事項，
    並非概無法律性之拘束。法院就自由裁量權之行使，除不得
    逾越法律所規定範圍之外部性界限外，尚應受比例原則、公
    平正義原則之規範，謹守法律秩序之理念，體察法律之規範
    目的，使其結果實質正當，合於裁量之內部性界限，俾與立
    法本旨相契合。本件依原判決確認之事實，被告提供其所有
    銀行帳戶之存摺、提款卡及密碼予詐欺集團，致乙○○受詐
    騙轉帳4筆共10萬元至被告開立之帳戶；經查，被告並無前
    科，素行尚稱良好，被告於檢察官偵查中雖否認犯行，惟被
    告於原審已坦承犯行不諱，另被害人乙○○於本院審理時亦
    具狀表示對原審判決心服口服不再上訴；是原審就被告所犯
    幫助詐欺罪，量處有期徒刑參月，如易科罰金，以銀元參佰
    元即新臺幣玖佰元折算壹日，減為有期徒刑壹月又拾伍日，
    如易科罰金，以銀元參佰元即新臺幣玖佰元折算壹日，尚難
    謂原審法院依其自由裁量權之行使，有權利濫用現象。是本
    件檢察官以前詞指摘原判決量刑過輕，其上訴尚無理由，應
    予駁回。
三、據上論斷，應依刑事訴訟法第373條、第368條，判決如主文
    。
本案經檢察官陳國鳴到庭執行職務。
中    華    民    國    97    年    12    月    30    日
                  刑事第十四庭    審判長法  官 陳志洋
                                        法  官 謝靜慧
                                        法  官 梁耀鑌
以上正本證明與原本無異。
不得上訴。
                                        書記官 莊淑茹
中    華    民    國    97    年    12    月    31    日
附件
臺灣士林地方法院刑事判決               97年度易字第866號
    公  訴  人  臺灣士林地方法院檢察署檢察官
    被      告  甲○○
上列被告因詐欺案件，經檢察官提起公訴（97年度偵字第4416號
），因被告於準備程序中就犯罪事實為有罪陳述，經合議庭裁定
依簡式審判程序審理，本院判決如下：
    主  文
甲○○幫助意圖為自己不法之所有，以詐術使人將本人之物交付
，處有期徒刑參月，如易科罰金，以銀元參佰元即新臺幣玖佰元
折算壹日，減為有期徒刑壹月又拾伍日，如易科罰金，以銀元參
佰元即新臺幣玖佰元折算壹日。
    事  實
一、甲○○於預見提供自己帳戶予不明人士使用，可能幫助他人
    從事詐欺犯罪下，仍基於縱有人以其金融帳戶實施詐欺犯罪
    亦不違背其本意之未必故意，於民國95年3 、4 月間某日，
    在不詳地點，將其在臺新商業銀行汐止分行所開立之帳號「
    000-00000000000000」號帳戶之存摺、提款卡及密碼，提供
    予真實姓名年籍不詳之成年人，嗣該成年人基於意圖為自己
    不法所有之犯意，於95年4月28日16時許，以電話向乙○○
    訛稱其身分證遺失，遭人冒用開戶，須凍結其名下帳戶，將
    資金轉帳至上開帳戶云云，致乙○○不疑有詐而陷於錯誤，
    於同日19時許前往臺中縣潭子鄉○○路便利商店，轉帳4筆
    共計新臺幣（下同）10萬元至上開帳戶，旋遭提領一空，嗣
    乙○○查覺有異而報警處理，始循線查知上情。
二、案經臺北縣政府警察局汐止分局報告臺灣士林地方法院檢察
    署檢察官偵查起訴。
    理  由
一、上揭事實，業據被告甲○○於審理中坦承不諱（見本院97年
    9 月4 日審理筆錄），且經證人即被害人乙○○於警詢中證
    述綦詳，並有甲○○之臺新商業銀行汐止分行帳號「000-00
    000000000000」號帳戶之開戶資料及歷史交易明細表，及乙
    ○○之轉帳執據共4 紙附卷可稽，足認被告於審理中出於任
    意性之自白，與事實相符而堪採信；又查金融存款帳戶，事
    關存戶個人財產權益之保障，與帳戶之存摺、提款卡、密碼
    相結合，專屬性、私密性更形提高，除非本人或與本人具密
    切之關係者，難認有何理由可自由使用，一般人亦均有應妥
    善保管上開物件，防止被他人冒用之認知，且近來詐欺犯案
    猖獗，每利用人頭帳戶作為犯罪工具，若任意提供帳戶資料
    予不明人士使用，將有遭他人作為詐欺犯罪時，非正當資金
    進出之不法用途，此情當為具有社會生活經驗之成年人所得
    認識，被告提供帳戶資料予不明人士，有容認其帳戶供他人
    作為詐欺犯罪時使用之未必故意，亦甚灼然。本件犯罪事證
    明確，應依法論科。
二、論罪科刑：
(一)、被告行為後，刑法於94年1 月7 日修正通過，於94年2 月2
    日公布，並於95年7 月1 日施行。按行為後法律有變更者，
    適用行為時之法律，但行為後之法律有利於行為人者，適用
    最有利於行為人之法律，現行刑法第2 條第1 項訂有明文。
    此條規定乃與刑法第1 條罪刑法定主義契合，而貫徹法律禁
    止溯及既往原則，係規範行為後法律變更所生新舊法律比較
    適用之準據法，是刑法第2 條本身雖經修正，但刑法第二條
    既屬適用法律之準據法，本身尚無比較新舊法之問題，應一
    律適用裁判時之現行刑法第2 條規定以決定適用之刑罰法律
    ，而關於本件新舊法之比較適用：查刑法第339 條第1 項詐
    欺取財罪之法定刑罰金部分為「1 千元以下罰金。」，而依
    被告行為時即修正前刑法第33條第5 款規定：「罰金：1 元
    （即新臺幣3 元）以上」，修正後刑法第33條第5 款則規定
    ：「罰金：新臺幣1 千元以上」，比較新舊法結果，適用新
    法並未對被告較有利，依刑法第2 條第1 項前段規定，應適
    用修正前之規定。次按刑法上之幫助犯，係對於犯罪與正犯
    有共同之認識，而以幫助之意思，對於正犯資以助力，而未
    參與實施犯罪之行為者而言（最高法院88年度臺上字第1270
    號裁判意旨參照），本件被告提供帳戶予他人使用，為他人
    之詐欺取財犯行提供助力，惟尚查無被告有以自己實施詐欺
    犯罪之意思，而與他人為詐欺犯罪之犯意聯絡，或被告有直
    接參與詐欺犯罪構成要件行為分擔之情事，應認被告僅構成
    幫助犯，是核被告所為，係犯刑法第30條第1 項、第339 條
    第1 項之幫助詐欺取財罪。被告為幫助犯，爰依刑法第30條
    第2 項規定，依正犯之刑減輕之。爰審酌被告提供帳戶予他
    人作為犯罪使用，影響社會正常交易安全，增加被害人尋求
    救濟之困難，並使犯罪之追查趨於複雜，實無足取，惟念被
    告於犯罪後坦承不諱，暨被告犯罪之動機、目的、手段、生
    活狀況、品行、智識程度等一切情狀，量處如主文所示之刑
    ；又被告行為後，刑法第41條易科罰金之折算標準，亦由原
    配合依罰金罰鍰提高標準條例第2 條規定（現已刪除）提高
    之銀元10 0元至300 元（即新臺幣300 元至900 元），修正
    為新臺幣1 千元、2 千元、3 千元，經比較新舊法之結果，
    適用新法並未對被告較有利，依刑法第2 條第1 項前段規定
    ，應適用修正前之規定，爰依修正前刑法第41條第1 項前段
    之規定，諭知易科罰金之折算標準。
(二)、本件被告犯罪之時間係於96年4 月24日之前，且無中華民國
    九十六年罪犯減刑條例所定不得減刑之情形，爰依同條例第
    2 條第1 項第3 款之規定，減其宣告刑2 分之1 ，並依同條
    例第9 條規定，諭知減刑後易科罰金之折算標準。
據上論斷，應依刑事訴訟法第273 條之1 第1 項、第299 條第1
項前段，刑法第2 條第1 項前段、第30條、第339 條第1 項、修
正前刑法第41條第1 項前段，刑法施行法第1 條之1 ，修正前罰
金罰鍰提高標準條例第2 條，現行法規所定貨幣單位折算新臺幣
條例第2 條，中華民國九十六年罪犯減刑條例第2 條第1 項第3
款、第7 條、第9 條，判決如主文。
本案經檢察官翁偉倫到庭執行職務
中    華    民    國    97    年    9    月    30     日
                      刑事第五庭  法  官  孫  曉  青
上正本證明與原本無異。
如不服本判決應於送達後10日內向本院提出上訴狀。
                                  書記官  彭  莉  婷
中    華    民    國    97    年    9    月    30     日
附錄本案論罪科刑法條全文
中華民國刑法第339條
意圖為自己或第三人不法之所有，以詐術使人將本人或第三人之
物交付者，處5 年以下有期徒刑、拘役或科或併科1 千元以下罰
金。
以前項方法得財產上不法之利益或使第三人得之者，亦同。
前2 項之未遂犯罰之。


司法院資訊處製作；財團法人民間司法改革基金會備份。
